【裁判字號】    96,訴,1773
【裁判日期】    970306
【裁判案由】    新型專利申請
【裁判全文】
臺北高等行政法院判決
                                     96年度訴字第01773號
                              .
原      告  甲○○
被      告  經濟部智慧財產局
代  表  人  王美花（局長）住同上
訴訟代理人  乙○○
上列當事人間因新型專利申請事件，原告不服經濟部中華民國96
年4 月25日經訴字第09606066160 號訴願決定，提起行政訴訟，
本院判決如下：
    主  文
原告之訴駁回。
訴訟費用由原告負擔。
    事  實
一、事實概要：
    原告前於民國95年9月8日以「騎士裝備」（下稱系爭案）向
    被告申請新型專利，案經被告編為第00000000號進行形式審
    查，認系爭案違反專利法第97條第1項第4款之規定，以96年
    2 月6 日（96）智專一（四）05131 字第09620085790 號新
    型形式審查核駁處分書為「本案應不予專利」之處分。原告
    不服，提起訴願，經遭駁回，遂提起行政訴訟。
二、兩造聲明：
  (一)原告聲明：
    1.訴願決定及原處分均撤銷。
    2.命被告作成核准微冷氣機部分新型專利之處分。
    3.訴訟費用由被告負擔。
  (二)被告聲明：
    1.駁回原告之訴。
    2.訴訟費用由原告負擔。
三、兩造之爭點：系爭案是否該當專利法第97條第1項第4款之規
    定，而應不予專利？
  (一)原告主張之理由：
    1.依專利法第32、第33條規定，系爭案在再審查審定前已依
      法向被告申請分割，原案保留「微冷氣機」部分。
    2.依專利法第33條規定，被告應通知申請人分割之，惟被告
      未依法通知原告。
  (二)被告主張之理由：
    1.按「申請專利之新型，經形式審查認有下列各款情事之一
      者，應為不予專利之處分：．．．四、違反第108 條準用
      第32條規定者。」為專利法第97條第1 項第4 款所明定。
    2.新型專利制度自93年7月1日實施形式審查以來，已無再審
      查之程序；原告與被告往來之函件於卷內皆有可稽，原告
      從未向被告提出任何分割之申請，原告所稱「本案在再審
      查審定前已依法向被告申請分割」云云，顯非事實。
    3.按「申請專利之發明，實質上為二個以上之發明時，經專
      利專責機關通知，或據申請人申請，得為分割之申請。」
      為專利法第33條第1項所明定，被告於95年12月20日以（
      95）智專一（四）05131字第09542438340號函通知該案不
      符合單一性，有送達證書可稽，是已踐行專利法第33條第
      1項所規定之通知程序，原告於96年1月5日來函申復，未
      作分割，被告爰於96年2月6日以（96）智專一（四）0513
      1字第09620085790號核駁處分書核駁系爭案，於法並無不
      合。
    4.有關原告附帶申請將原案分割保留「微冷氣機」部分乙節
      ，此與被告所為之處分無涉。
    理  由
一、被告之代表人於本件訴訟程序進行中變更為王美花，業據其
    聲明承受訴訟，核無不合，應予准許。
二、按「新型，指利用自然法則之技術思想，對物品之形狀、構
    造或裝置之創作。」、「申請專利之新型，經形式審查認有
    下列各款情事之一者，應為不予專利之處分：．．．四、違
    反第108 條準用第32條規定者。．．．。」為專利法第93條
    及第97條第1 項第4 款所規定。又依據同法第108 條準用第
    32 條 規定，申請新型專利，應就每一新型提出申請。二個
    以上新型，屬於一個廣義新型概念者，得於一申請案中提出
    申請。復依同法施行細則第23條規定：「本法第32條第2 項
    所稱屬於一個廣義發明概念者，指二個以上之發明或新型，
    於技術上相互關聯。前項技術上相互關聯之發明或新型，應
    包含一個或多個相同或相對應，且對於先前技術有所貢獻之
    特定技術特徵。」次按「申請專利之發明，實質上為二個以
    上之發明時，經專利專責機關通知，或據申請人申請，得為
    分割之申請。」亦為專利法第33條第1 項所明定。
三、經查：
(一)、系爭案依申請專利範圍所述，其所申請之「騎士裝備」，其
    中救命頭盔用以保護頭部；冷氣帽、微冷氣機用以提供冷氣
    及暖氣；救命袋、救命背心用以防撞傷及水上救生；冷氣袋
    用以向身體噴霧等；工學椅用以舒適乘坐；熱坐墊用以溫暖
    身體；彈力鞋類用以跑步等；騎士服用以防摔傷之護肘及護
    膝，彼此未產生同一之功能。復依本案說明書所述，救命頭
    盔（多層材質為其技術特徵）、冷氣帽（加設風扇為其技術
    特徵）、微冷氣機（液體熱交換為其技術特徵）、救命袋及
    救命背心（可充氣為其技術特徵）、冷氣袋（噴霧為其技術
    特徵）、工學椅（可調整角度為其技術特徵）、熱坐墊（熱
    交換板為其技術特徵）、彈力鞋類（獨立彈簧為其技術特徵
    ）、騎士服（布料材質為其技術特徵）等項目，各有其技術
    特徵，且於技術上並未相互關聯。即系爭案包含多項技術主
    題，彼此產生之功能不相同及技術特徵上並無相互關聯，未
    具有相同或相對應且對先前技術有所貢獻之特定技術特徵，
    非屬於一個廣義新型概念，不符合單一性之要件。原告於本
    件訴訟中對於系爭案不符合單一性之要件亦無爭執。
(二)、原告固稱系爭案不符合單一性要件，被告未依專利法第33條
    第1項規定通知其分割云云。惟查，被告業已於於95年12月2
    0 日以（95）智專一（四）05131 字第09542438340 號函通
    知該案不符合單一性，有送達證書可稽，是已踐行專利法第
    33 條 第1 項所規定之通知程序，原告於96年1 月5 日具函
    申復，惟未申請分割，被告爰於96年2 月6 日以（96）智專
    一（四）05131 字第09620085790 號核駁處分書核駁系爭案
    ，於法並無不合。
(三)、原告復主張其已向被告提出分割申請云云，惟遍查卷內並無
    其於原處分核駁前向被告提出分割申請之主張，所稱核無可
    採。原告於訴願時及本件起訴始主張分割保留微冷氣機部分
    云云。惟分割申請依專利法第108條準用第33條規定，應於
    原申請案再審查審定前向被告機關為之，其於訴願及本件起
    訴始主張分割，非訴願機關及本院所得審就，是其主張委無
    可採。
四、綜上所述，被告依形式審查，認系爭案不符合單一性之要件
    ，所為應不予專利之處分，揆諸首揭法條規定，核無不合。
    訴願決定予以維持，亦無不合。原告仍持前詞訴請撤銷訴願
    決定及原處分，為無理由，應予駁回。
據上論結，本件原告之訴為無理由，爰依行政訴訟法第98條第1
項前段，判決如主文。
中    華    民    國    97     年     3     月    6   日
                    臺北高等行政法院第四庭
                              審判長法  官 陳國成
                                    法  官 李玉卿
                                    法  官 陳忠行
上為正本係照原本作成。
如不服本判決，應於送達後20日內，向本院提出上訴狀並表明上
訴理由，如於本判決宣示後送達前提起上訴者，應於判決送達後
20日內補提上訴理由書（須按他造人數附繕本）。
中    華    民    國    97     年     3     月    6   日
                                    書記官  陳又慈


司法院資訊處製作；財團法人民間司法改革基金會備份。
